【裁判字號】    95,訴,1722
【裁判日期】    951121
【裁判案由】    毒品危害防制條例等
【裁判全文】
臺灣桃園地方法院刑事判決              95年度訴字第1722號
公  訴  人  台灣桃園地方法院檢察署檢察官
被      告  丙○○
                    （現羈押在臺灣桃園看守所）
選任辯護人  張寧洲律師
上列被告因違反毒品危害防制條例案件，經檢察官提起公訴（95
年度偵字第13699號），本院判決如下：
    主  文
丙○○共同運輸第二級毒品，處有期徒刑柒年貳月。扣案之第二
級毒品甲基安非他命貳包（驗餘總淨重為壹仟肆佰玖拾貳點伍玖
公克，）沒收銷燬之；扣案之咖啡豆外觀夾鍊式包裝袋貳個、行
李箱壹只，均沒收。
    事  實
一、丙○○明知甲基安非他命係毒品危害防制條例第2 條第2 項
    第2 款之第二級毒品，並經行政院公告為管制進出口物品，
    竟利用於民國95年6 月22日自桃園國際機場搭乘復興航空公
    司GE355 號班機赴大陸廣東省珠海市探視女友，並借住在真
    實年籍不詳「王海」之成年男性友人所有位在廣東省珠海市
    下灣區都市花園A 區B 棟206 室，在其欲返台之際，與「王
    海」共同基於運輸第二級毒品甲基安非他命與私運管制物品
    之犯意聯絡，由「王海」於95年6 月25日下午3 、4 時許，
    在上開處所內，將內藏甲基安非他命2 包（驗餘總淨重1492
    .59 公克）並以咖啡豆外觀之夾鍊式包裝袋包裹密封後，交
    予丙○○，由丙○○放入托運之行李箱內，並隨即於當日下
    午搭乘復興航空公司GE358 號班機，於當日晚間10時30分許
    時許抵達臺灣，未經申報許可即運輸上開毒品在桃園縣大園
    鄉之桃園國際機場入境；嗣因憲兵司令部臺北憲兵隊接獲線
    報，在桃園國際機場埋伏始查獲，並扣得上開甲基安非他命
    2 包及供其運輸毒品所用之咖啡豆外觀夾鍊式包裝袋及行李
    箱1 只。
二、案經憲兵司令部臺北憲兵隊報請臺灣桃園地方法院檢察署檢
    察官偵查起訴。
    理  由
一、訊據被告丙○○對上開受「王海」所託攜帶咖啡豆外觀之夾
    鍊式包裝密封袋2 包入境臺灣及遭查獲該密封袋內藏有上開
    數量之甲基安非他命等節均坦承無誤，然矢口否認有何運輸
    第二級毒品甲基安非他命之犯行，辯稱：不知該密封袋內藏
    有甲基安非他命，「王海」說是要託其帶給臺灣朋友云云；
    經查：上開被告攜帶第二級毒品甲基安非他命入境臺灣及毒
    品放置方式等節，迭據被告自承無誤，證人即查獲人員乙○
    ○（臺北關稅局關員）亦於本院審理中證述甚詳（見本院卷
    第150 頁至第152 頁），並有上開扣案物為憑，且有臺北市
    憲兵隊查獲涉嫌毒品危害防制條例毒品初步鑑驗報告單、台
    北關稅局扣押貨物、運輸工具收據及搜索筆錄、旅客入出境
    記錄查詢及扣案物照片在卷可稽；又扣案之毒品2 包送驗後
    ，經鑑驗後，均檢出第二級毒品甲基安非他命（Methamphet
    amine） 成分（驗餘淨重分別744.93公克、747.66公克，純
    度分別為86.80%、88.51%），此有憲兵司令部刑事鑑識中心
    95年7 月19日（95）安鑑字第01191 號鑑定書（見偵卷第90
    頁）1 件在卷可稽，足認被告確有於上開時間將內藏扣案甲
    基安非他命之咖啡豆外觀夾鍊式包裝密封袋放置於行李箱中
    而私運入境等事實已足堪認定。
二、被告辯稱不知行李箱內裝有毒品，以為該2 包密封袋內所包
    裝的是咖啡豆云云，然查：
  (一)被告於本院行準備程序中自承：在拿到該2 包密封袋時，有
    摸看看感覺是1 顆顆的，也有搖搖看，感覺是沙沙的聲音，
    在警員打開包裝袋時，我看到裡面有白色粉末及細小結晶，
    結晶大小如米粒般，我有看過真正的咖啡豆，知道咖啡豆與
    米粒大小差很多等語（見本院卷第30頁），另證人乙○○於
    本院審理時結證稱：此2 包毒品查獲時均是以熱感式方式密
    封，摸起來並不是咖啡豆感覺，我以刀片打開時，發現包裝
    袋內是白色結晶物，顆粒直徑約0.1 公分或0.2 公分等語，
    則被告既可辨識米粒與咖啡豆大小不同，且在拿到此2 包毒
    品時，亦以手觸摸包裝袋，即應已知該2 只包裝袋內之物品
    大小與真正之咖啡豆大小有異，怎可毫不懷疑「王海」所稱
    包裝內之內容物為咖啡豆等情，是被告上開所辯顯不足採信
    。
  (二)又被告辯稱係「王海」要伊攜帶回台送給朋友之伴手禮云云
    ，然被告於警詢、偵查及本院行準備程序及審理中均自承不
    知道要送給何人，「王海」說伊回到臺灣就會有人主動與伊
    聯絡，另大陸廣東省珠海市並未生產咖啡豆，衡與一般人出
    國旅遊通常會攜帶當地名產回國送與自己所熟悉之親朋好友
    等情相左，是被告上開所辯顯與常情不符，無足以採。
  (三)至被告雖聲請就伊進行測謊，惟按測謊之鑑驗，係就受測人
    對相關事項之詢答，對應其神經、呼吸、血壓脈搏及皮膚電
    阻等反應而判斷，而測謊判斷之正確性，受到測試時受測者
    之生理、精神狀態、其個人對事理認知能力、測試時間距事
    發當時之久短、問題的適當性、控制的適當性、認知差異、
    測謊環境與硬體設施等諸多因素的影響，亦即測謊結果僅能
    供參考，非能逕採為對被告有利、不利之認定，而本案事證
    既已臻明確，本院認已無測謊之必要。又被告於本院準備程
    序聲請傳喚「許文強」、「甲○○」，待證事實為被告本次
    所攜帶入境之物應係「王海」要伊轉交予「許文強」、「甲
    ○○」，本院審酌被告並無法提供「許文強」、「甲○○」
    之真實年籍資料，且「許文強」、「甲○○」對被告是否有
    為運輸第二級毒品及私運管制物品進口之行為無涉，故無再
    為傳訊之必要，併此敘明。
三、本案被告私運第二級毒品甲基安非他命入境之犯行，事證明
    確，其犯行堪以認定。
四、新舊法比較：
    被告行為後，刑法於94年2 月2 日修正公布，於95年7 月1
    日施行。按行為後法律有變更者，適用行為時之法律，但行
    為後之法律有利於行為人者，適用最有利於行為人之法律，
    現行刑法第2 條第1 項定有明文。刑法第2 條本身雖經修正
    ，但刑法第2 條既屬適用法律之準據法，本身尚無比較新舊
    法之問題，應一律適用裁判時之現行刑法第2 條規定以決定
    適用之刑罰法律，核先敘明。又以本次刑法修正之比較新舊
    法，應就罪刑有關之共犯、未遂犯、想像競合犯、牽連犯、
    連續犯、結合犯，以及累犯加重、自首減輕暨其他法定加減
    原因（如身分加減）與加減例等一切情形，綜其全部罪刑之
    結果而為比較（參見最高法院95年度第8  次刑庭會議決議）
    。經查：
  (一)刑法第33條第5 款，於94年1 月7 日修正、95年7 月1 日施
    行前之規定為：「主刑之種類如左：五、罰金：1 元以上」
    ，現行刑法之規定則為：「主刑之種類如下：五、罰金：新
    台幣1,000 元以上，以百元計算之」，而本件被告違反毒品
    危害防制條例等罪，均得併科罰金，依修正前或修正後之刑
    法，該罪罰金刑之最高額並無不同，惟依修正前之刑法，最
    低額為銀元1 元，若換算為新台幣，為新台幣3 元，較修正
    後刑法罰金刑最低為新台幣1,000 元為低，因此，比較上述
    修正前、後之刑罰法律，修正後之刑法並未有利於被告。
  (二)刑法第28條共犯之規定，於94年1 月7 日修正、95年7 月1
    日施行前之規定為：「2 人以上共同實施犯罪之行為者，皆
    為正犯」；現行刑法之規定則為：「2 人以上共同實行犯罪
    之行為者，皆為正犯」。揆諸本條之修正理由係為釐清陰謀
    共同正犯、預備共同正犯、共謀共同正犯是否合乎本條規定
    之正犯要件。本案被告與「王海」之成年男子共同基於運輸
    第二級毒品甲基安非他命之犯行，均屬實行犯罪行為之正犯
    ，比較上述修正前、後之刑罰法律，修正後之刑法並未有利
    於被告。
  (三)綜合上述，各條文修正前、後之比較，95年7 月1 日修正施
    行後之刑法規定並未有利於被告，揆諸前揭最高法院決議及
    修正後刑法第2 條第1 項前段、後段規定之「從舊、從輕」
    原則，自應全部適用被告行為時之法律，即修正前刑法之相
    關規定予以論處。
五、按甲基安非他命係毒品危害防制條例第2 條第2 項第2 款規
    定之第二級毒品，且係行政院依懲治走私條例第2 條第4 項
    公告之「管制物品及其數額」甲項第4 款所列之管制進出口
    物品，不得運輸進口。又自大陸地區私運物品進入臺灣地區
    ，或自臺灣地區私運物品前往大陸地區者，以私運物品進口
    、出口論，適用懲治走私條例之規定處斷，懲治走私條例第
    12條亦定有明文。核被告丙○○所為，係犯毒品危害防制條
    例第4 條第2 項之運輸第二級毒品罪，及懲治走私條例第12
    條第2 條第1 項之自大陸地區私運管制物品進口罪。被告為
    運輸而持有扣案甲基安非他命之低度行為，為運輸之高度行
    為所吸收，不另論罪。被告與「王海」之成年男子間，有犯
    意之聯絡及行為之分擔，依修正前刑法第28條規定為共同正
    犯。又修正後刑法第55條但書係科刑之限制，為法理之明文
    化，非屬法律之變更，惟法律變更部分經比較後既應適用舊
    法，因之，基於法律應整體而不得割裂適用之原則，是被告
    與「王海」之成年男子私運第二級毒品甲基安非他命進口來
    台，係1 個運輸行為同時觸犯運輸毒品及私運管制物品進口
    兩罪，為想像競合犯，應依修正前刑法第55條之規定從一重
    之運輸第二級毒品罪處斷。爰審酌被告正值壯年卻不思正途
    ，無視政府反毒決心，竟利用出國之便，以前述分別夾藏在
    所托運之行李箱內之方式，將上開扣案之毒品甲基安非他命
    私運進入臺灣，所為非是，雖尚無意在販賣之具體事證，但
    被告干犯法紀，運輸毒品入境，且其運輸入境之毒品價值不
    菲，數量非輕，幸經海關人員緝獲，始未讓該毒品流入國內
    而危害國民身體健康，其對社會之危害性重大，及其智識程
    度等一切情狀，量處如主文所示之刑，以資懲儆。
四、扣案之第二級毒品甲基安非他命2 包（驗餘總淨重為1492.5
    9 公克），應依毒品危害防制條例第18條第1 項前段規定，
    諭知沒收銷燬之；扣案之共犯「王海」所有藏放上述第二級
    毒品甲基安非他命之咖啡豆外觀之夾鍊包裝袋2 只、及被告
    丙○○所有用以放置上開毒品所用之行李箱1 只，皆係供本
    件運輸第二級毒品犯罪所用之物，均應依毒品危害防制條例
    第19條第1 項宣告沒收。至於扣案之行動電話3 支、內含有
    第二級毒品甲基安非他命、MDMA成分之咖啡色藥丸半顆（驗
    餘淨重0.2355公克）均與本件運輸第二級毒品間並無關聯，
    爰不予宣告沒收，附此敘明。
據上論斷，應依刑事訴訟法第299 條第1 項前段，毒品危害防制
條例第4 條第2 項、第18條第1 項前段、第19條第1 項，懲治走
私條例第2 條第1 項、第11條、第12條，刑法第2 條第1 項前段
、第11條前段、修正前刑法第28條、第55條，判決如主文。
本案經檢察官姚重珍到庭執行職務。
中    華    民    國    95    年    11    月    21    日
                  刑事第一庭  審判長法  官  曾  淑  華
                                    法  官  黃  梅  淑
                                    法  官  朱  美  璘
以上正本證明與原本無異
如不服本判決書應於送達後10日內向本院提出上訴狀
                                    書記官  楊  鳳  滿
中    華    民    國    95    年    11    月    22    日
本案論罪科刑主要法條：
毒品危害防制條例第4條
製造、運輸、販賣第二級毒品者，處無期徒刑或7 年以上有期徒
刑，得併科新臺幣7 百萬元以下罰金。
懲治走私條例第2條
私運管制物品進口、出口逾公告數額者，處7 年以下有期徒刑，
得併科新臺幣3 百萬元以下罰金。


司法院資訊處製作；財團法人民間司法改革基金會備份。
